臺灣屏東地方法院屏東簡易庭小額民事判決
111年度屏小字第86號
原      告  屏東縣私立康馨居家長照機構

法定代理人  曾美妹  
被      告  李鳳珠  

訴訟代理人  李明迦  
上列當事人間請求返還不當得利事件，本院於民國111年7月26日
言詞辯論終結，判決如下：
    主      文
一、原告之訴駁回。
二、訴訟費用確定為新台幣（下同）1,000 元由原告負擔。　　
    事實及理由
一、原告起訴主張：被告前自108年8月1日到110年5月31日任職
    原告機構擔任照顧服務員，依據兩造所簽立之居服員勞動契
    約第5條第1款約定，被告提供居家服務之勞動服務，原告給
    付薪資是按拆帳方式給付，由原告依據屏東縣長期照護管理
    中心所提供居家服務每月工作服務記錄表所載之照顧組合給
    付價格之60％為支薪標準，依據衛生福利部函文將不同服務
    項目之性質區分為A碼到G碼，包含A碼在內之各項照顧組合
    支付價格，係支付予長照機構，期許透過給予長照機構充足
    成本，提升服務品質，原告在108年11月29日召開勞資會議
    ，109年1月開始是按60％支付薪資，後來雙方協議按65％支薪
    ，因此109年1月至12月實際給付65％，言明原告與雇用之照
    顧服務員按65％支付薪資，相關勞工保險、全民健康保險、
    提撥等超過基本工資之部分則由被告自行負擔該差額（相關
    計算式詳本院卷第125表一、126頁表二、17127頁表三），
    而由表一至表三計算式可知自109年1月到110年7月工多給付
    被告B碼與A碼共計104,037元，被告110年5月間離職後提出
    勞資爭議調解，雙方調解成立原告應給付被告80,031元，但
    經原告給付完畢後重新計算結果，發現原告給付之金額超過
    被告應該領取之金額，故被告所受領之80,031元為溢領金額
    ，原告依據不當得利法律關係訴請被告返還之等語，並聲明
    ：被告應給付原告80,031元，及自起訴狀繕本送達翌日即11
    1 年1月29日起至清償日止，按週年利率5％計算之利息。
二、被告則以：本件紛爭於110年7月15日在屏東縣政府達成調解
    ，雙方確認給付金額，並對其他一切糾紛也同意不再以任何
    其他理由向他方有所請求，並且放棄民事、刑事責任之自訴
    、告訴權利暨行政上之主張，原告本訴為無理由等語置辯，
    並聲明：如主文第1項所示。　
三、本院之判斷：
　㈠以下事項為兩造所不爭執：
　⒈被告自108年8月1日到110年5月31日任職原告機構擔任照顧服
    務員，兩造於109年1月1日到12月31日有簽立居服員勞動契
    約，有契約書可稽（本院卷第87至89頁）。
　⒉108年11月29日原告機構曾經召開勞資會議，被告有簽名出席
    ，有原告之勞資會議記錄可參（見本院卷27頁及背面）。
　⒊兩造曾於110年7月1、7月15日共計2次到屏東縣政府進行勞資
    爭議調解，並於110年7月15日調解成立，約定原告應給付被
    告之金額為80,031元，原告已經給付完畢。有屏東縣政府11
    1年4月28日屏府勞動資字第1117123600號函覆之相關資料及
    調解記錄可佐證（見本院卷第101至119頁）。
　㈡本件原告請求返還前揭不當得利金額80,031元有無理由？
　⒈關於原告主張雙方約定原告與雇用之照顧服務員約定按65％支
    付薪資時，相關需要支付之勞工保險、全民健康保險等費用
    均由被告自行負擔之一節，雖提出108年11月29日原告機構
    會議記錄，主張當時召開勞資會議，被告有簽名出席同意云
    云，然參酌原告之勞資會議記錄（見本院卷27頁及背面）謹
    記載：討論事項「第1點：為因應109年元月調高基本工資，
    從23100元調高至23800元，本機構居服員薪資必須調整，有
    三個方案如下：1、未在機構加勞健保的專職人員或兼職人
    員，仍維持65％。2、勞、健保、提撥三項，投保金額23800
    者薪資給付調整為64％（B碼、A碼），3、勞健保、提撥三項
    ，投保最近三個月平均薪資者，薪資給付調整為B碼、A碼給
    60％。4、投保部分工時者，薪資採63％＋2％不休假獎金。第2
    點：明年開始重新簽合約，若對新合約可接受者請留下，若
    不接受可換其他機構」等語，有勞資會議記錄可參，由上述
    討論議題並無從得出被告多領5％部分之薪資時，必須自行負
    擔勞、健保、提撥三項之差額費用；又證人唐麗芬雖到院證
    稱有協調讓被告領65％之薪資，多的5％是講好由被告負擔勞
    健保差額等語（見本院卷第131頁），然該名證人關予本院
    詢問其在勞資會議是否在場參與時，其證稱「不記得自己是
    否在場」，但又回答「所有居服員均是如此處理」等語（見
    本院卷第131頁背面），以證人為原告之會計，其實際無法
    記得自己是否在場參與協議，則其所稱之所有居服員均是如
    此處理之會計作業流程，至多僅能認定證人身為原告之員工
    ，不得不聽從老闆指示而為之，尚無法以其證述所有居服員
    均是如此處理模式，即能推斷出該決議內容確有經過勞資雙
    方共同之協議共識而達成之，故證人關於此部分之證述內容
    尚無法採信為真。
　⒉再者，參酌被告與原告間109年所簽勞動契約第5條約定是採
    用60％為支薪標準，關於保險、退休金是依據勞動契約第6條
    第1款約定，依勞動基準法，甲方（即原告）必須代乙方（
    即被告）辦理勞工保險、全民健康保險及提撥6％之勞工退休
    金事宜，費用由甲方依規定辦理。而全民健康保險費用負擔
    比例被保險人負擔30，投保機構負擔60％，政府補助金額比
    率10％，各薪資級距應負擔金額有108年、109年、110年度之
    全民健康保險費負擔金額表（三）可參考，另查，當初調解
    時，被告曾經提出計算書經由原告會算過後，雙方才達成調
    解之金額，且當時調解訴求項目有多項，此部分也經證人即
    當時參與調解過程之調解委員黃柏蒼到院證稱：「那天的調
    解成立的部分是延續同年7 月1 日的協調，第一次協調會上
    被告有跟原告提出薪資上面的爭議，勞方針對高薪低報，第
    二點是勞退6%是從薪資扣除，第三點勞建保差價由員工負擔
    ，第四點特休未休未給薪水，第五點是員工109 年10月由雇
    主負擔勞健保金額由員工薪資扣除這是胡曉菁個人訴求。第
    一次申請調解是110 年7 月1 日，第二次是提出請求的部分
    ，請求金額由原告取回核算，在第二次110 年7 月15日又召
    開協調會議，第二次勞資雙方合意部分第一項資方給付胡曉
    菁20874元，其餘請求部分如協議上調解內容。」等語（見
    本院卷第132頁），而經本院就以下疑義即根據勞資爭議調
    解紀錄記載，原告資方給付被告李鳳珠80031 元是否確實是
    針對在職期間之⑴高資低報、⑵勞退6%提撥損失、⑶特休假未
    休、及⑷在職期間所有權益損失請求而達成之和解金額，而
    此和解金額是否包含證人前開的一、二、四點的和解金，有
    無包含第三點差價由員工負擔應該改由資方負擔之賠償金額
    在內？賠償金額是否根據本院卷第117 頁（按：此表為訴外
    人之計算表）差額算出來？（按：其中第一點為勞方針對高
    薪低報，第二點是勞退6%是從薪資扣除，第三點勞建保差價
    由員工負擔，第四點特休未休未給薪水等訴求內容）一節，
    證人證稱：他們第一次提出四項請求的部分，由資方帶回去
    核對，資方就針對他可以接受的金額與勞方作成合意成立。
    第三項部分是我們沒有明確去計算，我們是用統包方式去達
    成共識，由資方負擔，由原告負擔應給付的金額等語（見本
    院卷第132頁背面），另外關於應報級距捨棄之點，證人也
    證稱：我們都有跟兩方說各退一步，應報級距的這部分當時
    都有跟他們說明，他們也願意退讓等語，（調解會議過程，
    雙方有沒有談到如果資方給付65% 級距的薪水時，關於勞健
    保的差額要由勞方自己負擔？）有，因這部分是各自主張，
    所以這部分我們沒有統包處理等語，由上述調解經過可知，
    被告收取之金額實際為以下四點即為高薪低報，勞退6%是從
    薪資扣除，第三點勞建保差價由員工負擔，第四點特休未休
    未給薪水等訴求內容而達成之給付金額，並非原告本件單純
    主張之計算內容訴求,且調解前有由原告取得計算表會算後
    再經調解成立之，則被告收取之金額既是基於雙方調解內容
    而為給付原因，即非無法律上原因而取得，原告以其事後計
    算之金額推翻雙方之約款訴請返還，核屬無據。
　㈢從而原告依據不當得利法律關係，請求被告應給付原告80,03
    1元及自起訴狀繕本送達翌日即111 年1月29日起至清償日止
    ，按週年利率5％計算之利息，為無理由，應駁回之。
四、因本案事證已臻明確，兩造其餘主張陳述及所提之證據，均
    毋庸再予審酌，附此敘明。　
五、又本件係適用小額訴訟程序所為原告敗訴之判決，乃依第43
    6條之19確定訴訟費用1,000元由原告負擔。　　　
中　　華　　民　　國　　111 　年　　8 　　月　　9 　　日
                 屏東簡易庭       法　官  潘  快
以上為正本，係照原本作成。
如不服本判決，應於判決送達後二十日內，以判決違背法令為理
由，向本院提出上訴狀並表明上訴理由（上訴理由應表明：一、
原判決所違背之法令及其具體內容；二、依訴訟資料可認為原判
決有違背法令之具體事實），如未表明上訴理由者，應於上訴後
二十日內向本院提出上訴理由書。如委任律師提起上訴者，應一
併繳納上訴審裁判費。
中　　華　　民　　國　　111 　年　　8 　　月　　9 　　日
                                  書記官　鍾嘉芸